【裁判字號】    97,訴,600
【裁判日期】    981105
【裁判案由】    第三人異議之訴
【裁判全文】
臺灣屏東地方法院民事判決  97年度訴字第600號
原      告  乙○○
被      告  甲○○○資產管理股份有限公司
法定代理人  庚○○
訴訟代理人  丁○○
            戊○○
            己○○
上列當事人間第三人異議之訴事件，本院於民國98年10月22日言
詞辯論終結，判決如下：
    主      文
原告之訴駁回。
訴訟費用由原告負擔。
    事實及理由
一、原告起訴主張：
（一）緣訴外人即其夫辛○○、婆婆王梅（已歿）於民國83年
      間以所有坐落屏東縣屏東市○○段136、136-2地號土地及
      其上104建號之1層磚造倉庫建物（下稱原建物）設定抵押
      權，向中國農民銀行貸款，85年間，屏東市○○巷○○道
      路將該倉庫抵觸道路部分拆除，原告出資興建現門牌屏東
      市竹圍巷45號鋼筋混凝土造之3 層房屋（下稱系爭建物）
      。嗣中國農民銀行與合作金庫銀行合併，合作金庫銀行復
      將上開抵押權讓與被告，被告乃以本院96年度執字第2993
      0 號強制執行事件查封系爭建物，惟系爭建物及其後之附
      屬建物均為原告出資僱用壬○○興建，故原告應已原始取
      得系爭建物之所有權。
（二）興建系爭建物時其有經當時之地主王梅口頭同意，因蓋
      房子前她叫我拿新臺幣（下同）80萬元給她作為蓋房子使
      用土地之代價，我拿80萬元的現金給她，因為她當時缺錢
      。其花了約300 萬元蓋系爭建物，因以前其經營光良企業
      有限公司，經濟狀況還不錯，所以從公司拿了約1 、200
      萬元出資興建系爭建物。
（三）綜上，爰依強制執行法第15條之規定提起本件訴訟等語，
      並聲明：本院96年度執字第29930 號強制執行事件就系爭
      建物所為之強制執行程序應予撤銷。
二、被告則以：原告提出壬○○之證明書，證明力薄弱，且原告
    與辛○○為配偶關係，顯見係以本件訴訟程序共同干擾被告
    債權之行使。且系爭未保存登記建物係85年間所建，而抵押
    權為83年間所設定，依民法第877 條規定，抵押權人得聲請
    將建物與土地併付拍賣，故原告之訴顯無理由等語置辯，並
    聲明：原告之訴駁回。
三、原告主張其夫辛○○、婆婆王梅（已歿）於83年間以坐落
    屏東縣屏東市○○段136 、136-2 地號土地及其上原104 建
    號之建物設定抵押權，向中國農民銀行貸款，85年間屏東市
    竹圍巷拓寬道路將該倉庫抵觸道路部分拆除，因而興建系爭
    建物。嗣中國農民銀行與合作金庫銀行合併，合作金庫銀行
    復將上開抵押權讓與被告，被告乃以本院96年度執字第
    29930 號強制執行事件查封系爭建物等事實，業據提出戶籍
    謄本及土地登記第一類謄本各2 份為證（見第97、100 、
    105 、107 頁），且為被告所不爭執，並經本院依職權調閱
    原建物之登記資料、異動索引資料（見第21至59頁）及上開
    執行卷宗查核屬實，堪信為真實。至原告主張系爭建物為其
    所出資興建，其已原始取得該建物之所有權一節，則為被告
    所否認，並以前詞置辯。經本院與兩造協議簡化爭點後，所
    整理之爭點為：系爭建物是否為原告所出資興建？原告得否
    訴請撤銷系爭建物之強制執行程序？茲將本院得心證之理由
    分述如下：
（一）原告主張系爭建物為其出資僱用壬○○興建，當時之地主
      王梅有口頭同意讓其蓋屋，她有叫其拿80萬元作為蓋房
      子使用土地之代價。其花了約300 萬元蓋系爭建物，因其
      以前經營光良企業有限公司，經濟狀況不錯，故從公司拿
      了約1 、200 萬元蓋屋等情，固據提出證明書及存款對帳
      單影本各1 份為證（見第4 頁、第101 至103 頁）。然查
      ，上開證明書並未依民事訴訟法第305 條之規定踐行法定
      程序，故尚難採為證據。至存款對帳單則為光良企業有限
      公司當時之帳戶明細，有合作金庫商業銀行大樹分行98年
      7 月21日合金大樹字第0980000148號函1 份附卷可稽（見
      第141 頁）。是以法人人格獨立性而論，光良企業有限公
      司之存款實不能遽認係原告個人之財產。況該對帳單內何
      筆支出係用於系爭建物工程款之支出，經本院當庭命原告
      提出（見第131 頁），原告迄今均未陳報，是原告並無法
      就此提出足夠之說明；且縱使原告能提出何筆支出係用於
      系爭工程款，因原告主張其係以現金交付予證人壬○○（
      見第76頁），故亦不能由此即認原告於提領該現金後，確
      有將該款項交付證人壬○○。是上開書證均無法作為有利
      於原告此部分主張之認定依據。
（二）證人壬○○雖於本院證述系爭建物為原告請其興建並由原
      告付錢等語，然其亦稱：「（有無可能是其他人出資，由
      原告轉交工程款？）我不知道。」等語（分別見第124 頁
      及第125 頁背面），證人辛○○固證稱：「（原告出錢蓋
      系爭建物嗎？）是我太太在處理，我不在家，我沒有出到
      錢，我媽媽也沒有，因為我媽媽缺錢，所以應該是原告出
      錢蓋的。」等語（見第127 頁），惟查，其與原告係配偶
      關係，其陳述難免有偏頗之虞，且其上開所述顯係其個人
      主觀上臆測之詞，故尚難遽信。又證人癸○○雖陳稱其有
      聽到原告她婆婆跟她拿錢的事情，是跟她拿80萬元，聽說
      她們家的房子被拓寬，屋子有毀壞，她婆婆希望原告拿錢
      出來把房子修好，原告還要再給80萬元等語，但亦稱：「
      （這八十萬元是原告使用他婆婆土地的代價，還是他婆婆
      另外跟原告借貸的款項，日後會償還？）原告當時沒有講
      那麼清楚，所以我不知道。（他有無跟你抱怨什麼？）他
      說他婆婆又要叫他給錢，又要叫他蓋房子，他去哪裡生這
      麼多錢...。」等語（均見第128頁），是系爭建物究係原
      告以自己之資金，自行欲出資興建？抑或係其婆婆王梅
      本身欲蓋屋，但無資金且需款孔急，乃於向原告借貸80萬
      元現金後，再委由原告處理興建房屋之事，所需之工程款
      日後再由王梅償還？仍屬有疑。而證人丙○○起先固證
      述：系爭建物為原告出資蓋的等語，然嗣又改稱：我只有
      約原告一起蓋，誰出錢的我不知道等語（均見第129 頁背
      面）。是可知上開證人之證詞均無法證明系爭建物確係原
      告所出資建築。
（三）原告於本院雖主張系爭建物為其所出資興建等語，然其於
      本院上開執行程序調查時卻稱：房子誰蓋的我忘了，我要
      回去問我先生等語（見97年8月7日執行筆錄所載），可知
      原告就系爭建物為何人所出資興建一事之陳述，前後顯不
      一致，實啟人疑竇。嗣經本院於言詞辯論時質問，原告始
      稱：因當時突然遇到這事情，我會害怕，我不知道如何回
      答，且我也不想把我跟我先生不好的關係讓別人知道等語
      （見第130 頁背面）。然徵之前揭執行調查時，應無人知
      悉原告與其配偶關係不佳之事（按原告係於本院98年1月5
      日言詞辯論時始自承其與配偶最近1 年多很少聯絡等語，
      見第74頁），且當時原告如即陳稱系爭建物為其所興建，
      應無人會由此聯想其與配偶關係不佳，是原告此部分所述
      並不合常理，尚難採信。此外，原告迄今均未提出其他證
      據，以證明系爭建物確係由其出資所興建，故其主張系爭
      建物為其所出資興建，並由其原始取得所有權云云，即非
      可取。
四、綜上所述，原告並不能舉證證明系爭建物為其所出資興建而
    成為所有權人，從而，其依強制執行法第15條規定，訴請撤
    銷本院前揭強制執行事件就系爭建物所為之強制執行程序，
    洵屬無據，應予駁回。
五、本件為判決之基礎已臻明確，兩造其餘攻擊、防禦方法及提
    出但未經援用之舉證，經本院審酌後認與判決之結果均無影
    響，爰不一一論駁，末此敘明。
六、據上論結，本件原告之訴為無理由，依民事訴訟法第78條，
    判決如主文。
中    華    民    國    98    年    11    月    5     日
                    民事第一庭  法  官  張以岳
以上正本係照原本作成。
如不服本判決，應於送達後20日內，向本院提出上訴狀並表明上
訴理由，如於本判決宣示後送達前提起上訴者，應於判決送達後
10日內補提上訴理由書（須附繕本）。
中    華    民    國    98    年    11    月    5     日
                                書記官  張婉郁


司法院資訊處製作；財團法人民間司法改革基金會備份。
